臺灣臺北地方法院民事裁定
111年度勞再易字第1號
再審原告    林厚生  
再審被告    台灣電力股份有限公司

法定代理人  曾文生  
上列當事人間請求給付加班費等事件，再審原告對於民國109年5
月25日本院109年度勞簡上字第4號確定判決，提起再審之訴，本
院裁定如下：
    主  文
一、再審之訴駁回。
二、再審訴訟費用由再審原告負擔。
    事實及理由
一、再審被告法定代理人原為楊偉甫，嗣變更為曾文生，並經其
    具狀聲明承受訴訟，核符民事訴訟法第175條第1項規定，應
    予准許。
二、按再審之訴，應於30日之不變期間內提起；前項期間，自判
    決確定時起算，判決於送達前確定者，自送達時起算；其再
    審之理由發生或知悉在後者，均自知悉時起算。但自判決確
    定後已逾5年者，不得提起；再審之訴不合法者，法院應以
    裁定駁回之，民事訴訟法第500條第1項、第2項、第502條第
    1項分別定有明文。所謂再審之訴不合法，係指再審之訴不
    合程式，或已逾期間，或法律上不應准許者而言。又提起再
    審之訴之原告，如主張其再審理由知悉在後者，應就所主張
    之事實負舉證之責任（最高法院110年度台抗字第843號裁定
    意旨參照）。另再審之訴，雖非不得追加其原因事實，惟如
    可據以獨立提起另一再審之訴者，則仍須受前述不變期間之
    限制（最高法院73年度台再字第13號裁定參照）。
三、經查：
　㈠本院109年度勞簡上字第4號判決（下稱原確定判決），其訴
    訟標的金額未逾新臺幣150萬元，為不得上訴第三審之事件
    ，於民國109年5月25日判決宣示時即告確定，原確定判決於
    109年6月1日送達再審原告，則再審不變期間應於是日起算3
    0日，再審原告至遲應於109年7月1日提起再審，惟其至111
    年1月28日始提起本件再審之訴（見本院卷第9頁），顯逾30
    日之不變期間。
  ㈡再審原告雖稱：其數度陳情監察院，經該院受理並函送司法
    院、經濟部處理，嗣調查案告一段落，監察院以110年12月3
    0日院台業肆字第1100782667號函（下稱系爭監察院函）告
    知再審原告應循法定程序救濟，再審原告於111年1月3日收
    受系爭監察院函，始知悉原確定判決有民事訴訟法第436之7
    、第496條第1項第13款、第7款、第9款之再審事由，未逾提
    起再審之訴30日不變期間云云，並提出系爭監察院函為憑（
    見本院卷第27至28頁）。惟查：
　⒈系爭監察院函中固記載「…台端（即再審原告）如對法院確定
    判決不服，應請循法定程序尋求救濟，才能發生應有的法律
    效果…」等語，然此僅係提醒再審原告應循適當之救濟程序
    ，況系爭監察院函係就再審原告陳訴情節進行行政上說明及
    回復，再審原告對其提出之陳訴內容理應早所知悉，則再審
    原告何時接獲系爭監察院函，與其有無再審事由知悉在後之
    情形，係屬二事，無法以此證明其知悉在後而未逾30日不變
    期間。復再審原告曾於109年6月30日對系爭確定判決提起再
    審之訴，並爭執平均工資之計算方式，嗣經本院於109年12
    月28日以109年度勞再易字第5號判決駁回，此有上開判決在
    卷可佐（見本院卷第39至44頁），再審原告於本件再為同一
    主張，益徵本件並無再審理由知悉在後之情事，故再審原告
    主張本件再審期間應自111年1月3日起算30日不變期間云云
    ，自非可採。
　⒉另按參與裁判之法官關於該訴訟違背職務犯刑事上之罪者，
    或關於該訴訟違背職務受懲戒處分，足以影響原判決者；為
    判決基礎之證物係偽造或變造者，固屬民事訴訟法第496條
    第1項第7款、第9款之再審事由，惟依同條第2項規定，以宣
    告有罪之判決或處罰鍰之裁定已確定，或因證據不足以外之
    理由，而不能為有罪之確定判決或罰鍰之確定裁定者為限，
    始得提起再審之訴。又對於確定判決提起再審之訴，主張有
    民事訴訟法第496條第1項第7款至第10款情形之一，而未主
    張宣告有罪之判決已確定，或其刑事訴訟不能開始或續行非
    因證據不足者，應認其訴為不合法（最高法院108年度台抗
    字第967號裁定意旨參照）。再審原告雖稱法院偽造證物，
    主張原確定判決有民事訴訟法第496條第1項第7款、第9款之
    再審事由部分云云，惟並未表明其所指稱參與審判之法官因
    上開條款所示行為或為判決基礎之證物係偽造或變造，而經
    判決宣告有罪或裁處罰鍰確定，或其刑事訴訟或裁罰之不能
    開始或續行係因證據不足以外之理由所致，依前開說明，此
    部分亦不合法，應予駁回。
　㈢再審原告繼於111年3月15日提出再審之訴補充理由狀，主張
    其於111年2月18日收受經濟部111年2月17日經授營字第1112
    0355570號函（下稱系爭經濟部函）始知悉原確定判決有民
    事訴訟法第496條第1項第1款再審事由，其未逾提起再審之
    訴30日不變期間云云，並提出系爭經濟部函為憑（見本院卷
    第87頁）：
　　按當事人以有民事訴訟法第496條第1項第1款所定適用法規
    顯有錯誤之情形，對之提起再審之訴，應認此項理由於裁判
    送達時，當事人即可知悉，至於當事人對於法規之瞭解程度
    如何，不能影響關於30日不變期間之起算，故計算是否逾不
    變期間，應自裁判確定時起算，無同法第500條第2項再審理
    由知悉在後之適用（最高法院111年度台抗字第214號裁定意
    旨參照）。是原確定判決於109年6月1日送達再審原告時，
    其對於原確定判決理由有無適用法規顯有錯誤情形，即可知
    悉。然再審原告遲於111年3月15日始以原確定判決有民事訴
    訟法第496條第1項第1款之再審事由提起再審之訴，顯逾30
    日不變期間甚明，則再審原告以此事由提起本件再審之訴，
    自非適法。
四、綜上所述，原確定判決於109年5月25日確定、於109年6月1
    日送達再審原告，本件復無再審原告知悉再審理由在後之情
    況，則再審原告至遲應於109年7月1日提起再審，其於111年
    1月28日、111年3月15日提起本件再審之訴，已逾30日再審
    不變期間，且再審原告所指稱證物經偽造部分，並未主張宣
    告有罪之判決已確定，或其刑事訴訟不能開始或續行非因證
    據不足，是其提起再審之訴為不合法，應予駁回。　
五、據上論結，本件再審之訴為不合法，依民事訴訟法第502條
    第1項、第78條，裁定如主文。　　
中　　華　　民　　國　　111 　年　　5 　　月　　10　　日
            　　勞動法庭審判長法  官    林玲玉
　　　　　　
　　　　　　　　　            法  官　　曾育祺
　　　　　　　　　　　　　　　
　　　　　　　　　            法　官　  梁夢迪　　　　
以上正本係照原本作成。
本裁定不得抗告。
中　　華　　民　　國　　111 　年　　5 　　月　　10  　日
                              書記官　  曹榮陞